【裁判字號】    92,訴,274
【裁判日期】    920529
【裁判案由】    偽造文書等
【裁判全文】
臺灣臺北地方法院刑事判決                          九十二年度訴字第二七四號
    公  訴  人  臺灣臺北地方法院檢察署檢察官
    被      告  甲○○
右列被告因偽造文書等案件，經檢察官聲請簡易判決處刑（九十一年度偵字第二四七
九六號），本院受理後（九十二年簡字第四七七號）認不宜逕以簡易判決處刑，改依
通常程序審理，判決如左：
    主  文
甲○○連續行使偽造私文書，足以生損害於他人，處有期徒刑陸月，如易科罰金以
佰元折算壹日。簽帳單壹式聯（詳附表二，經複寫後為玖紙），其中簽帳單第壹聯
客戶存查聯（計紙）及簽帳單第貳聯商店自存聯、第聯聯合信用卡處理中心存查
聯陸紙上「持卡人簽名」欄偽造之「乙○○」署押計陸枚均沒收。
    事  實
一、甲○○與乙○○原係拓新模型有限公司（下稱拓新公司）同事（案發時已經離職
    ），同住於臺北縣汐止市○○○路三八一巷二十五號四樓之公司宿舍內，竟意圖
    為自已不法之所有，於九十一年六月十七日二十時許利用乙○○未注意之際，竊
    取置於宿舍內抽屜乙○○所有之慶豐銀行信用卡乙枚（卡號：0000－000
    0－0000－0000號），並基於偽造文書、詐欺之概括犯意，連續於九十
    一年六月十八日十一時二十二分許、同日十一時三十一分許及同年六月十九日二
    十一時五分許，持所竊得之信用卡，至臺北市○○街三十四之一號「德昌銀樓有
    限公司」（下稱德昌銀樓）、臺北縣新莊市○○路一二九之一號「鳳翔銀樓」等
    特約商店分三次刷卡消費購物（詳附表一），並交付信用卡供特約商店服務人員
    在「簽帳端未機」刷卡查核持卡人之信用，並取得授權碼後，由服務人員印錄持
    卡人之卡號、填製如附表二編號一至三簽帳單（此為一式三聯，ＰＯＳ交易方式
    ），交由甲○○在簽帳單之第一聯（客戶存查）「持卡人簽名」欄上偽簽「乙○
    ○」之署押各一枚，而複寫偽造署押於簽帳單第二聯（商店自存）、第三聯（聯
    合信用卡處理中心存查，計偽造署押九枚），以表示「乙○○」同意依據信用卡
    持卡人合約條件，按簽帳單之金額付款予發卡銀行之意思，分別偽造不實之簽帳
    單私文書後，再持交特約商店服務人員收執核對（客戶存查聯由甲○○取回收執
    ）而行使，致「德昌銀樓」、「鳳翔銀樓」等特約商店服務人員陷於錯誤允予簽
    帳消費，因而取得合計新台幣（下同）三萬三千零二十元之金飾（均詳附表一編
    號一至三），並足生損害於信用卡真正名義人「乙○○」、特約商店確認持卡人
    身份之正確性及慶豐銀行。嗣經慶豐銀行通知乙○○信用卡消費明細資料後，始
    為乙○○（已為拓新公司派至大陸工作）發覺，並請拓新公司負責人丙○○向臺
    北縣政府警察局汐止分局社后派出所告發而查知上情。
二、案經臺北市政府警察局信義分局報告臺灣臺北地方法院檢察署檢察官偵查聲請簡
    易判決處刑，本院改依通常程序審理。
    理  由
一、訊據被告甲○○對於右揭竊盜、偽造文書犯行均坦承不諱，核與證人丙○○、慶
    豐銀行代表劉芷芹於警訊及本院審理中之證詞相符，並有卷附慶豐銀爭議款消費
    明細一覽表、簽帳單（聯合信用卡處理中心存查聯）三紙可按，被告自白與事實
    相符，又有前開輔助證據足以證明，本件事證明確，犯行堪以認定，應依法論科
    。
二、按簽帳單係以文字為一定之意思表示，持信用卡刷卡消費時，在簽帳單上簽署姓
    名，除表示已收受特約商店所交付之交易標的物或消費標的，並確認該筆消費之
    憑證，具有表示法律上權利義務關係之證明，故簽帳單性質上除與收據相同外，
    並且為信用卡發卡銀行依據此向簽帳人收款之憑證，屬私文書之一種。核被告甲
    ○○以竊得之慶豐銀行信用卡持一枚向特約商店簽帳消費，使特約商店服務人員
    誤信其為本人行使信用卡簽帳消費而陷於錯誤並交付財物，係犯刑法第三百二十
    條第一項之竊盜罪、第二百十六條、第二百十條之行使偽造私文書罪、第三百三
    十九條第一項之詐欺取財罪。被告偽造「乙○○」署押之行為，係偽造私文書（
    簽帳單）之階段行為，又其偽造私文書之低度行為為行使偽造私文書之高度行為
    所吸收，均不另論罪。被告多次行使偽造私文書及詐欺取財之犯行，時間緊接，
    方法相同，所犯構成犯罪要件相同之罪名，顯各係基於概括犯意為之，應分別依
    連續犯之規定論以一罪，並均依法加重其刑。被告所犯竊盜罪、行使偽造私文書
    罪、詐欺取財罪三罪間，有方法結果之牽連關係，為牽連犯，應從一重以行使偽
    造私文書罪處斷。爰審酌被告以竊得之信用卡消費購物，致使銀行及持卡人受有
    財產上及信用之損害，並破壞信用卡利用之便捷性及金融秩序，被告犯罪後坦承
    犯行，已知所悔改，及其刷卡消費之金額僅三萬餘元等一切情狀，量處如主文所
    示之刑。被告至特約商店消費所簽之簽帳單一式三聯（詳附表二），經複寫後為
    九紙，其中簽帳單第一聯客戶存查聯（計三紙），為被告犯罪所用之物，並於行
    使後交由被告保管，為被告所有，並無證據證明已經滅失，故應依刑法第三十八
    條第一項第二款之規定沒收（其上偽造乙○○之署押三枚不再為沒收之諭知）；
    另簽帳單第二聯商店自存聯、第三聯聯合信用卡處理中心存查聯，計六紙於行使
    後分由特約商店、發卡銀行收執，並非被告所有，惟簽帳單上「持卡人簽名」欄
    上被告所偽造「乙○○」之署押計六枚，均應依刑法第二百十九條之規定沒收。
據上論斷，應依刑事訴訟法第二百九十九條第一項前段，刑法第五十六條、第三百二
十條第一項、第二百十六條、第二百十條、第三百三十九條第一項、第五十五條、第
四十一條第一項、第二百十九條、第三十八條第一項第二款，罰金罰鍰提高標準條例
第二條，判決如主文。
本案經檢察官陳清茂到庭執行職務
中    華    民    國      九十二      年      五      月      二十九    日
                                      臺灣臺北地方法院刑事第九庭
                                          法  官  王  綽  光
右正本證明與原本無異。
如不服本判決，應於判決送達後十日內，向本院提出上訴狀。
                                          書記官  潘  惠  梅
中    華    民    國      九十二      年      五      月三十    日
附錄論罪科刑法條：刑法第二百十六條、第二百十條。
刑法第二百一十六條
 (行使偽造變造或登載不實之文書罪)
行使第二百十條至第二百十五條之文書者，依偽造、變造文書或登載不實
事項或使登載不實事項之規定處斷。
刑法第二百一十條
 (偽造變造私文書罪)
偽造、變造私文書，足以生損害於公眾或他人者，處五年以下有期徒刑。
附表一：
┌─┬───┬─────────┬──────┬──┬──────┬──┐
│編│被 告 │    犯罪時間      │ 犯罪地點   │被害│  金額      │備註│
│號│姓 名 │    (刷時間)    │ (刷商店) │銀行│            │    │
├─┼───┼─────────┼──────┼──┼──────┼──┤
│  │      │九十一年六月十八日│台北市○○街│慶豐│一０、八七０│購買│
│１│甲○○│十一時二十二分    │德昌銀樓    │銀行│            │金飾
├─┼───┼─────────┼──────┼──┼──────┼──┤
│  │      │九十一年六月十八日│台北市○○街│慶豐│一七、一００│購買│
│２│甲○○│十一時三十一分    │德昌銀樓    │銀行│            │金飾│
├─┼───┼─────────┼──────┼──┼──────┼──┤
│  │      │九十一年六月十九日│台北縣新莊市│慶豐│五、０五０  │購買│
│３│甲○○│二十一時五分      │鳳翔銀樓    │銀行│            │金飾│
└─┴───┴─────────┴──────┴──┴──────┴──┘


司法院資訊處製作；財團法人民間司法改革基金會備份。
